臺灣新竹地方法院民事判決  
110年度訴字第508號
原      告  王星貿  
被      告  王文君  

上列當事人間請求損害賠償事件，經原告提起刑事附帶民事訴訟
，由本院刑事庭裁定移送前來（110年度附民字第158號），本院
於民國110年9月15日辯論終結，判決如下：
    主      文
被告應給付原告新臺幣參拾伍萬玖仟玖佰伍拾肆元及自民國一一
○年四月九日起至清償日止按年息百分之五計算之利息。
原告其餘之訴駁回。
本判決第一項得假執行。
原告其餘假執行之聲請駁回。
    事實及理由
壹、程序方面：
一、按原告於判決確定前，得撤回訴之全部或一部，但被告已為
    本案之言詞辯論者，應得其同意；訴之撤回應以書狀為之，
    但於期日，得以言詞向法院或受命法官為之，民事訴訟法第
    262條第1項、第2項分別定有明文。查原告起訴時，原列王
    文君、蔣慧錦為被告，嗣於本院民國110年9月15日言詞辯論
    期日，當庭撤回對蔣慧錦之起訴（見本院卷第69頁），核原
    告對蔣慧錦撤回部分，係於本院開庭審理時當庭以言詞為之
    ，且被告蔣慧錦尚未為本案之言詞辯論，揆之上開規定，均
    無不合，應予准許。
二、被告經合法通知，未於言詞辯論期日到場，核無民事訴訟法
    第386條各款所列之情形，爰依原告聲請，由其一造辯論而
    為判決。
貳、實體方面：
一、原告主張：
　　被告與張明益（此部分民事事件經本院以110年度訴字第316
    號案件審理中）暨其他真實姓名年籍不詳之詐欺集團成員，
    於109年9月30日16時36分許，先由該詐欺集團成員假冒東森
    購物網站人員及永豐銀行人員撥打電話予原告，向原告佯稱
    其工讀生誤用其資料下訂單，須依指示操作自動櫃員機將銀
    行帳戶密碼重新鎖定驗證始能撤銷匯款紀錄云云，對原告施
    以詐術，致原告信以為真而陷於錯誤，先後合計匯款新臺幣
    （下同）580萬元。嗣上開詐欺集團成員確認款項匯入後，
    由被告王文君指示張明益提領詐欺所得之款項，再將該等款
    項轉交予該詐欺集團指定之人收受或依指示轉匯至詐欺集團
    指定之帳戶內。嗣原告察覺受騙而報警處理，始查知上情。
    而被告對原告上開詐欺行為，係犯共同詐欺取財罪，致原告
    之財產蒙受巨大損失。為此爰依侵權行為法律關係提起本件
    訴訟，並聲明：被告應賠償原告580萬元，及自起訴狀繕本
    送達翌日起至清償日止，按年息百分之5計算之利息。請准
    供擔保宣告假執行。訴訟費用由被告負擔。　　
二、被告未於言詞辯論期日到場，亦未以書狀為任何聲明或陳述
    。
三、得心證之理由：
（一）原告主張被告與張明益暨其他真實姓名年籍不詳之詐欺集
      團成員，於109年9月30日16時36分許，先由該詐欺集團成
      員假冒東森購物網站人員及永豐銀行人員撥打電話予原告
      ，向原告佯稱其工讀生誤用其資料下訂單，須依指示操作
      自動櫃員機將銀行帳戶密碼重新鎖定驗證始能撤銷匯款紀
      錄云云，對原告施以詐術，致原告信以為真而陷於錯誤，
      先後於如附表所示之時間匯款各項對應之金額至該詐欺集
      團成員指示之陳正雄之中華郵政股份有限公司帳號000-00
      000000000000帳戶內，合計匯款359,954元等情，業經原
      告於警詢時指述明確，且為被告於刑事案件坦承不諱，並
      有原告交易明細、共犯張明益於刑事案件之供述等為憑，
      而被告上揭所為，業經本院刑事庭110年金訴字第93號判
      決認犯三人以上共同詐欺取財罪確定，有上開刑事判決書
      可參（本院卷第29至46頁），復經本院調閱刑事案件卷宗
      ，查核無訛，而被告未到庭為任何聲明或陳述，亦未提出
      任何有利於己之聲明、陳述或證據，以供本院審酌，本院
      依調查證據之結果及斟酌全辯論意旨，堪信為真。
（二）按因犯罪而受損害之人，於刑事訴訟程序得附帶提起民事
      訴訟，對於被告及依民法負賠償責任之人，請求回復其損
      害。前項請求之範圍，依民法之規定。刑事訴訟法第487
      條定有明文。故只須所受損害，係由於被告犯罪所致，即
      有上開規定之適用，並不以被告侵害事實所犯之罪名經刑
      事法院獨立論處罪刑或受損害之人提起刑事告訴或合法告
      訴為必要（最高法院93年度台抗字第225號號民事裁定意
      旨參照）。次按，因故意或過失，不法侵害他人之權利者
      ，負損害賠償責任。故意以背於善良風俗之方法，加損害
      於他人者亦同；數人共同不法侵害他人之權利者，連帶負
      損害賠償責任。不能知其中孰為加害人者亦同。造意人及
      幫助人，視為共同行為人；數人負同一債務，明示對於債
      權人各負全部給付之責任者，為連帶債務。無前項之明示
      時，連帶債務之成立，以法律有規定者為限。民法第184
      條第1項、第185條、第272條分別定有明文。經查，原告
      遭被告與其等所屬之詐欺集團成員詐騙而陷於錯誤，致原
      告匯款至上開帳戶共359,954元等情，已如上述，是原告
      依侵權行為損害賠償之法律關係請求被告給付359,954元
      ，為有理由，應予准許。至原告雖主張另受詐欺而遭提領
      之其餘金額部分，系爭刑事判決並未認定被告與其所屬詐
      欺集團成員就詐欺其餘款項之犯行有犯意聯絡及行為分擔
      ，原告復未能舉證證明被告有參與、分擔其餘詐欺款項之
      集團成員之犯行，或與其有犯意之聯絡，是以原告請求被
      告賠償超過359,954元範圍之請求，尚屬無據，應予駁回
      。
（三）末按「給付有確定期限者，債務人自期限屆滿時起，負遲
      延責任；給付無確定期限者，債務人於債權人得請求給付
      時，經其催告而未為給付，自受催告時起，負遲延責任；
      其經債權人起訴而送達訴狀，或依督促程序送達支付命令
      ，或為其他相類之行為者，與催告有同一之效力」、「遲
      延之債務，以支付金錢為標的者，債權人得請求依法定利
      率計算之遲延利息」、「應付利息之債務，其利率未經約
      定，亦無法律可據者，週年利率為百分之5」，民法第229
      條第1項、第2項、第233條第1項前段、第203條分別定有
      明文。本件原告請求被告負損害賠償之責，既未約定履行
      期，原告請求被告給付自起訴狀繕本送達翌日（被告於11
      0年4月8日送達，有送達證書在卷可稽，見附民字卷第7頁
      ）即110年4月9日起至清償日止，按年息百分之5計算之利
      息，為有理由，應予准許。
（四）從而，原告依侵權行為損害賠償之法律關係，請求被告給
      付原告359,954元，及自110年4月9日起至清償日止，按年
      息百分之5計算之利息，為有理由，應予准許；逾此範圍
      之請求，為無理由，應予駁回。
四、本件原告勝訴部分，所命給付之金額未逾50萬元，應依民事
    訴訟法第389條第1項第5款規定，依職權宣告假執行。至原
    告敗訴部分，其訴既經駁回，其假執行之聲請及失所附麗，
    應併予駁回。
五、本件係原告於刑事訴訟程序提起之附帶民事訴訟，經本院刑
    事庭裁定移送民事庭審理，依刑事訴訟法第504條第2項之規
    定，免納裁判費，且本院刑事庭移送後，於民事訴訟程序進
    行期間亦無支付任何訴訟費用，爰不為訴訟費用負擔之諭知
    。
六、本件判決基礎之事證已臻明確，兩造其餘之攻擊防禦方法及
    所舉證據，經審酌後核與判決結果不生影響，爰不一一論列
    ，附此敘明。
七、據上論結，本件原告之訴為一部有理由，一部無理由，依民
    事訴訟法第389條第1項第5款、第385條第1項前段，判決如
    主文。　　　　
中　　華　　民　　國　　110 　年　　10　　月　　5 　　日
                  民事第二庭      法  官  傅伊君
以上正本係照原本作成。　　　　　　　　
如對本判決上訴，須於判決送達後20日內向本院提出上訴狀。
如委任律師提起上訴者，應一併繳納上訴審裁判費。
中　　華　　民　　國　　110 　年　　10　　月　　6 　　日
                                  書記官  李勻淨  
附表：
編號 匯款日期 匯款時間 匯款金額 01 109年10月8日  19時20分15秒許 49,989元 02  19時21分58秒許 49,989元 03  19時24分58秒許 99,989元 04  19時34分58秒許 99,999元 05  19時38分50秒許 29,989元 06  19時44分2秒許  29,989元